【裁判字號】    99,破抗,8
【裁判日期】    990308
【裁判案由】    宣告破產
【裁判全文】
臺灣高等法院民事裁定                   99年度破抗字第8號
抗  告  人  天王星大飯店股份有限公司
法定代理人  甲○○○
抗告人聲請宣告天王星大飯店股份有限公司破產事件，對於中華
民國99年 1月27日臺灣桃園地方法院98年度破字第22號所為裁定
，提起抗告，本院裁定如下：
    主  文
抗告駁回。
抗告程序費用由抗告人負擔。
    理  由
一、查：「清算人之職務如下：(一)了結現務。(二)收取債權，清償
    債務。(三)移交賸餘財產於應得者。法人至清算終結止，在清
    算之必要範圍內，視為存續。」、「解散之公司，於清算範
    圍內，視為尚未解散。」、「公司之清算人，在執行職務範
    圍內，亦為公司負責人。」民法第40條、公司法第25條、第
    8 條分別定有明文；本件債務人為天王星大飯店股份有限公
    司(以下稱天王星公司)，於清算程序由甲○○○為清算人向
    原法院聲請宣告天王星公司破產，依首揭法條規定甲○○○
    為天王星公司之負責人，自應以天王星公司為當事人列為抗
    告人，列甲○○○為法定代理人，方符法制，應先敘明。
二、按：「債務人不能清償債務者，依本法所規定破產程序，清
    理其債務。債務人停止支付者，推定其為不能清償。」、「
    破產，對債務人不能清償債務者，宣告之。」破產法第 1條
    、第57條固有明文；惟：「破產固係對於債務人不能清償債
    務者宣告之，但法院就破產之聲請。以職權為必要之調查，
    確係毫無財產，則破產財團即不能構成，無從依破產程序清
    理其債務，參照破產法第148條之趣旨，自應依同法第63 條
    ，以裁定駁回其聲請。」、「按破產，對債務人不能清償債
    務者宣告之，為破產法第57所明定。又依同法第 148條規定
    之旨趣，除債務人之財產不敷清償財團費用及財團債務外，
    尚難認無宣告破產之實益。是以法院就破產之聲請，依同法
    第63條第 2項之規定，應本於職權為必要之調查，倘債務人
    確無財產可構成破產財團，或債務人之財產不敷清償財團費
    用及財團債務，無從依破產程序清理其債務時，始得以無宣
    告破產之實益，裁定駁回聲請。」、「按財團費用及財團債
    務，應先於破產債權，隨時由破產財團清償之。破產宣告後
    ，如破產財團之財產不敷清償財團費用及財團債務時，法院
    因破產管理人之聲請，應以裁定宣告破產終止。破產法第97
    條、第 148條定有明文。依上開規定旨趣，除債務人之財產
    不敷清償破產財團之費用及財團之債務外，尚難認無宣告破
    產之實益。是以法院就破產之聲請，應依職權為必要之調查
    ，倘債務人確係毫無財產可構成破產財團，或債務人之財產
    不敷清償破產財團之費用及財團債務，無從依破產程序清理
    其債務時，始得以無宣告破產之實益為由，裁定駁回聲請（
    司法院25年院字第1505號解釋參照）。」等司法院院字第15
    05號解釋、最高法院96年度臺抗字第398號、第581號之裁判
    意旨，可資參照。
三、本件抗告人於原法院聲請意旨略以：天王星公司經營餐飲業
    已有多年，其後向銀行借貸無力償還，致財務狀況惡化，不
    得不停止營業，並經經濟部於民國(以下同)95年 3月發函廢
    止天王星公司之登記在案。天王星公司截至98年 9月20日止
    ，積欠債務總額已達新臺幣(以下同) 114,827,948元，惟天
    王星公司現已無財產可供清償，確已無清償能力，抗告人為
    天王星公司之清算人，為此檢具財產狀況說明書、債權人清
    冊，求為裁定宣告天王星公司破產等語云云。
四、經查：天王星公司並無任何資產，而其負債總額為114,827,
    948元，有抗告人提出之財產狀況說明書及債權人清冊各1份
    在卷(原審卷第3至4頁)為憑。原法院又依職權函詢天王星公
    司，請提出天王星公司於聲請破產前 3年內所有曾經使用之
    金融機構帳戶，98年12月31日抗告人函覆略以：「…已無可
    供償還之財產，再次表明，…。」等語在卷(原審卷第17頁)
    ；天王星公司確係毫無財產可構成破產財團，參照司法院院
    字第1505號解釋、及最高法院96年度臺抗字第398號、第581
    號裁判意旨，宣告破產顯無實益，裁定駁回宣告破產之聲請
    。
五、從而，原法院據以裁定駁回抗告人之聲請，經核尚無違誤；
    抗告意旨略以：原審法院未參考最高法院49年度臺抗字第96
    號裁定：「…破產不以債務人是否有財產為要件。…」、及
    破產法修正草案第75條第 1項之規定：「債務人之財產不敷
    清償破產程序之費用時，法院應為破產之宣告，並同時以裁
    定宣告破產中止。」，卻援引司法院院字第1505號之解釋為
    裁定，實有不宜云云；惟查抗告意旨所援引之裁定意旨顯與
    前揭司法院解釋意旨有所牴觸，且破產法修正草案並非已制
    定之法律，抗告人持以指摘原法院之裁定不當，求予廢棄，
    為無理由，應予駁回。
六、據上論結，本件抗告為無理由，依破產法第 5條、民事訴訟
    法第495條之1第1項、第449條第 1項、第95條、第78條之規
    定，裁定如主文。
中    華    民    國    99    年     3    月     8    日
                    民事第五庭
                        審判長法  官  李錦美
                              法  官  鍾任賜
                              法  官  陳博享
正本係照原本作成。
本裁定除以適用法規顯有錯誤為理由外，不得再抗告。如提起再
抗告，應於收受後10日內委任律師為代理人向本院提出再抗告狀
。並繳納再抗告費新台幣１千元。
中    華    民    國    99    年    3     月    9     日
                              書記官  鄭靜如

司法院資訊處製作；財團法人民間司法改革基金會備份。
